【裁判字號】    96,易,392
【裁判日期】    971030
【裁判案由】    傷害
【裁判全文】
臺灣士林地方法院刑事判決               96年度易字第392號
聲  請  人  臺灣士林地方法院檢察署檢察官
被      告  乙○○
                    （另案在臺灣臺北監獄士林分監執行中）
選任辯護人  李永裕  律師
上列被告因傷害案件，經檢察官聲請簡易判決處刑（95年度偵字
第7434號），本院士林簡易庭認不得以簡易判決處刑（95年度士
簡字第1476號），簽移本院改依通常程序審理，本院判決如下：
    主  文
乙○○傷害人之身體因而致重傷，累犯，處有期徒刑年陸月。
    事  實
一、乙○○前因違反毒品危害防制條例案件，經本院以90年度簡
    字第1120號判決判處有期徒刑4 月確定，於民國91年10月31
    日縮刑期滿執行完畢。詎仍不知悔改，於95年4 月26日凌晨
    1 時許，在臺北縣淡水鎮○○路141 巷1 號「饕之鄉小吃店
    」飲食，因該店員工甲○○上前質其先前屢至店內飲食均未
    付錢，乙○○遂心生不滿而先出手將甲○○推倒在地後，其
    主觀上雖無致甲○○受重傷害之故意，惟客觀上仍可預見以
    腳往他人臉部重踹，有可能因而踢中眼睛部位，導致他人失
    明之重傷害結果，惟因一時氣憤難平而未預見，遂基於傷害
    之犯意，趁甲○○倒地而臉部朝上之際，以單腳往甲○○臉
    部方向猛踹一下，因踢中甲○○右眼，致甲○○右眼眼球破
    裂併部分眼內組織脫出，嗣雖經就醫治療，該右眼仍受有因
    外傷性視神經病變，致視力無光感而達失明程度之重傷害。
二、案經甲○○訴由臺北縣政府警察局淡水分局報告臺灣士林地
    方法院檢察署官偵查後聲請簡易判決處刑，經本院改依通常
    程序審理。
    理  由
一、證據能力之判斷
(一)、按被告以外之人於偵查中向檢察官所為之陳述，除顯有不可
    信之情況外，得為證據，刑事訴訟法第159 條之1 第2 項定
    有明文，而其中所稱「顯有不可信」，係指陳述是否出於供
    述者之真意、有無違法取供情事之信用性而言，故應就偵查
    或調查筆錄製作之原因、過程及其功能等加以觀察其信用性
    ，據以判斷有無顯不可信之情形（最高法院94年度台上字第
    629 號判決意旨參照）。查證人李明書、吳大為2 人於偵查
    中所為之陳述，均經具結在卷，此有結文在卷可考，且係就
    渠等於案發時、地親身目擊之事項作證，陳述內容具體明確
    ，復未見檢察官在偵查中有何違法取供而不具信用性之情事
    ，故揆諸前揭說明，均應認具有證據能力。
(二)、本案所涉之書證即馬偕紀念醫院出具之診字第95/187號甲種
    診斷證明書、96年4 月25日馬院眼醫字第0960001245號函及
    97年6 月5 日馬院醫眼字第0970001748號函等件（附於95年
    度偵字第7434號卷< 下稱偵查卷> 第17頁、本院96年度易字
    第392 號刑事卷< 下稱本院卷> 第30頁、第195 頁），均屬
    負責為告訴人甲○○診斷病情之醫師，依其所見所為之證明
    文書，核其本質，乃為被告以外之人於審判外之書面陳述，
    依刑事訴訟法第159 條第1 項之規定，原不具有證據能力；
    惟前述證據性質上為從事務之人為維護業務之信用性及業務
    之正當運作所為之日常性的機械性連續記載，即符合刑事訴
    訟法第159 條之4 第2 款所示，乃通常業務過程中不間斷、
    有規律而準確之記載，並無預見日後可能會被提供作為證據
    之偽造動機之例行性業務文書（該條款立法理由參照），自
    屬刑事訴訟法第159 條之第2 款所謂得作為傳聞例外之業務
    文書，故依規定，上開書面陳述均取得證據能力。
二、本案犯罪事實之認定
(一)、訊據被告乙○○，對於其基於傷害犯意，以腳朝被害人即告
    訴人甲○○臉部方向猛踹一下，因踢中告訴人右眼，致告訴
    人受有一眼失明之結果等情固坦承不諱，然矢口否認應就該
    重傷害結果負擔罪責，辯稱：伊主觀上並無使被害人受重傷
    害之故意，且對於該重傷害之結果亦未預見云云。
(二)、本院查：
  1.被告如何於前揭時、地，因告訴人出言質疑其至店內飲食屢
    未付款而受激怒，一時氣憤難平，乃先將告訴人推倒後，再
    以腳朝告訴人臉部方向猛踹一下，並因此踢中被害人右眼之
    事實，業據被告於本院審理時坦承不諱（參見本院卷第245
    頁、第255 頁），核與證人即告訴人甲○○於本院審理時證
    述前揭被害經過、證人吳大為於偵查中證述案發當日伊看見
    被告因告訴人質疑其喝酒吃東西不付錢，而遭激怒等情，及
    證人李明書證稱：伊是小吃店員工，案發當天伊雖未看見告
    訴人被打經過，但看到告訴人有黑眼圈等語相符（參見本院
    卷第246 頁至第250 頁、偵查卷第33頁），應甚明確，堪予
    認定。
  2.又告訴人於遭被告以腳踢中右眼後，隨即於當日前往馬偕紀
    念醫院急診，經驗得受有右眼眼球破裂並部分眼內組織脫出
    之傷害，當時右眼視覺功能嚴重受損，僅剩下光感，雖經治
    療，然該右眼仍因外傷性視神經病變，致視力無光感而達失
    明程度之事實，為被告及辯護人所不爭執，復經證人甲○○
    到院證實其右眼已完全看不見乙情明確，並有馬偕紀念醫院
    先後出具之診字第95/187號甲種診斷證明書、96年4 月25日
    馬院眼醫字第0960001245號函及97年6 月5 日馬院醫眼字第
    0970001748號函等件在卷可稽，堪認無訛。是以，本件被告
    以腳踢中告訴人右眼之傷害犯行，與告訴人右眼失明之重傷
    害結果間，確有相當因果關係，應甚明確，堪予認定。
  3.另一方面，本件被告與告訴人間並無深仇夙怨，案發當日被
    告係因細故與被告訴人發生爭執，乃趁告訴人倒地時，順勢
    以腳朝告訴人臉部猛踹一下，參以證人甲○○亦到院證稱：
    被告踢其一下後，即遭人拉開，之後未再回來打伊等語明確
    在卷（參見本院卷第248 頁），是被告主觀上有傷害告訴人
    之犯意，固甚明確，惟依現存證據及綜合案發當時之主客觀
    情狀，尚乏積極事證足以認定被告尚有使告訴人眼睛失明之
    重傷害故意，故應僅止於普通傷害之犯意，是被告否認其有
    重傷害之故意，所辯應屬可採。
  4.再按刑事法上之加重結果犯，以行為人對於加重結果之發生
    有預見之可能，能預見而不預見者為要件。刑法第277 條第
    2 項後段之傷害致重傷罪，係對於犯普通傷害罪致發生重傷
    害結果所規定之加重結果犯，依同法第17條之規定，以行為
    人能預見其重傷害結果之發生而不預見為要件，而此所謂能
    預見自亦又指客觀情形而言，與加害人本身主觀上有無預見
    之情形不同，倘加害人主觀上已有預見，而結果之發生又不
    違背其本意時，則屬刑法第13條第2 項所規定間接故意之範
    疇，無復論以加重結果犯之餘地（最高法院90年度台上字第
    6092號判決意旨參照）。本件被告係以腳朝被害人之臉部踢
    出，然因臉部面積不大，且與眼睛毗連，而眼睛乃人體極為
    脆弱之器官，無法承受重力撞擊，否則即有破裂失明之可能
    ，此乃普通常識，又以被告為正值盛年之男子，腳幅原本較
    寬且腳力甚堅，復自承案發時穿著拖鞋，則施力面積更大，
    是一旦以腳朝人臉部踢出，客觀上應可預見因方向略偏而踢
    中眼睛，致生失明結果之可能性，又被告於案發時係受告訴
    人言語激怒乙情，既據認定如前，是被告辯稱對告訴人受有
    右眼失明之重傷害結果並未預見，固屬可信，然其傷害犯行
    與前揭重傷害結果間既有相當因果關係，揆諸前揭說明，自
    仍應就主觀上疏未注意之加重結果負責。
  5.綜上，本案事證明確，被告犯行堪予認定，應依法論科。
三、本案論罪科刑
(一)、被告行為後，刑法業經修正，於94年2 月2 日經總統以華總
    一義字第09400014901 號令公布，並於95年7 月1 日施行。
    按行為後法律有變更者，適用行為時之法律，但行為後之法
    律有利於行為人者，適用最有利於行為人之法律，修正後刑
    法第2 條第1 項定有明文。此條規定係規範行為後法律變更
    所生新舊法律比較適用之準據法，本身尚無新舊法比較之問
    題，於新法施行後，應一律適用新法第2 條第1 項之規定，
    為「從舊從輕」之比較；又按刑法第2 條第1 項之規定，係
    規範行為後「法律變更」所生新舊法比較適用之準據法，故
    被告行為後刑法條文之修正，對於被告並無有利或不利之情
    形者（例如新舊法處罰輕重相同，犯罪構成要件亦無寬嚴之
    別等），即無適用修正後刑法第2 條第1 項之規定比較新舊
    法適用之問題。（最高法院95年5 月23日95年度第8 次刑庭
    會議決議、95年11月7 日第21次刑庭會議決議均參照）。經
    查：
  1.依修正前刑法第10條第4 項第1 款規定，須毀敗一目以上機
    能，始構成該款所稱之重傷害，否則必須為同條項第6 款之
    其他於身體上或健康，有重大不治或難治之傷害，始構成重
    傷害，惟刑法修正後，上開規定變更為祇須毀敗或嚴重減損
    一目以上機能，即成立該款之重傷害，經比較新舊刑法之結
    果，被告行為時之修正前刑法第10條之規定對其有利，應適
    用修正前之法律。
  2.又被告係於受有期徒刑執行完畢後5 年內，故意再犯本件有
    期徒刑以上之罪（詳後述），因被告為故意犯，不論依修正
    前刑法第47條或修正後刑法第47條第1 項之規定，被告犯行
    均構成累犯，對被告而言並無有利或不利之情形，故毋庸比
    較，應逕適用裁判時法律即修正後刑法第47條第1 項之規定
    。
(二)、按毀敗一目之視能為重傷害，修正前刑法第10條第4 項第1
    款定有明文。本案被告乙○○基於傷害之故意，對告訴人施
    以腳踢，致其右眼失明，因被告對該客觀上可預見之重傷害
    結果未預見，核其所為，係犯刑法第277 條第2 項後段之傷
    害致重傷罪，至原聲請簡易判決處刑書雖認被告所為係涉犯
    刑法第277 條第1 項之普通傷害罪嫌，惟業經蒞庭實行公訴
    檢察官於本院97年5 月22日準備程序中當庭變更起訴法條為
    第277 條第2 項後段之傷害致重傷罪嫌（參見本院卷第188
    頁），基於檢察一體原則，應以變更後之法條為本案起訴法
    條，本院無庸再行變更起訴法條，附此敘明。又被告前因違
    反毒品危害防制條例案件，經本院以90年度簡字第1120號判
    決判處有期徒刑4 月確定，於91年10月31日縮刑期滿執行完
    畢，有臺灣高等法院被告前案紀錄表在卷可稽，其於有期徒
    刑執行完畢後5 年內，故意再犯本案有期徒刑以上之罪，應
    依修正後刑法第47條第1 項規定論以累犯，並加重其刑。爰
    審酌被告受告訴人言語激怒，即因細故而決意傷人身體，致
    告訴人喪失一目視能，犯罪所生危害非輕，被告犯後雖與告
    訴人達成和解（有和解書乙紙附於本院卷第235 頁可稽），
    然迄今僅履行小部分之賠償，業據告訴人到院陳述明確（參
    見本院卷第254 頁），並其犯罪之動機、目的及其智識程度
    、生活狀況等一切情狀（依最高法院95年度第8 次刑事庭會
    議決議六、（一）之意旨，修正後刑法第57條之規定，為法
    院就刑之裁量審認標準見解之明文化，非屬法律之變更，無
    新舊法比較適用之問題），量處如主文所示之刑，以示懲儆
    。末按犯罪在96年4 月24日以前者，除中華民國九十六年罪
    犯減刑條例另有規定外，有期徒刑、拘役或罰金，減其刑期
    或金額2 分之1 ；又傷害致重傷罪，經宣告死刑、無期徒刑
    或逾有期徒刑1 年6 月之刑者，不予減刑，同條例第2 條第
    1 項第3 款、第3 條笫1 項第15款，分別定有明文，查本件
    被告犯罪時間雖在96年4 月24日以前，然經宣告之有期徒刑
    逾1 年6 月，自無從適用前開該條例規定減刑，附此敘明。
據上論斷，應依刑事訴訟法第452 條、第299 條第1 項前段，刑
法第277條第2項後段、第47條第1項，判決如主文。
本案經檢察官徐名駒到庭執行職務。
中    華    民    國    97    年    10    月    30    日
                  刑事第六庭審判長法  官  汪梅芬
                                  法  官  莊明達
                                  法  官  吳祚丞
以上正本證明與原本無異。
如不服本判決應於送達後10日內，向本院提出上訴書狀。其未敘
述上訴理由者，應於上訴期間屆滿後20日內向本院補提理由書狀
（均須按他造當事人之人數附繕本）。
                                  書記官  方蘭芬
中    華    民    國    97    年    10    月    30    日
附錄本案論罪科刑法條：
刑法第277條第2項
（傷害致重傷罪）
傷害人之身體或健康者，處 3 年以下有期徒刑、拘役或 1 千元以下罰金。
犯前項之罪因而致人於死者，處無期徒刑或 7 年以上有期徒刑；致重傷者
，處 3 年以上 10 年以下有期徒刑。


司法院資訊處製作；財團法人民間司法改革基金會備份。
